【裁判字號】    94,訴,1255
【裁判日期】    950414
【裁判案由】    偽造文書等
【裁判全文】
臺灣臺北地方法院刑事判決              94年度訴字第1255號
公  訴  人  臺灣臺北地方法院檢察署檢察官
被      告  乙○○
                    之2
選任辯護人  莊秀銘律師
            甘義平律師
            蕭俊龍律師
上列被告因偽造文書等案件，經檢察官提起公訴（九十三年度偵
字第一六七○一號、九十四年度偵字第三○一五號）及移送併案
審理（九十四年度偵字第二一七八三號），本院判決如下：
    主  文
乙○○共同連續意圖為自己不法之所有，而侵占對於業務上所持
有之物，處有期徒刑拾月。緩刑年。偽造之甲○○、壬○○、
丙○○印章各壹只暨如附表所示偽造之印文及署押均沒收。
    事  實
一、乙○○與癸○○（業經本院通緝中）原係配偶（於民國九十
    一年十二月二十五日結婚，九十三年四月二十六日離婚），
    而癸○○自九十年三月間起至九十二年五月二十一日止，擔
    任址設臺北市○○○路○段六巷九號四樓之「華聯國際科技
    股份有限公司」（下稱華聯公司）之董事長兼總經理，平日
    除綜理該公司之營運外，並負責財務，為從事業務之人，乙○○則自九十一年十一月間起，擔任該公司之董事長室策略
    總監。緣乙○○於八十八年間以其員工辛○○為名義負責人
    所設立之合庫環保服務有限公司（登記之公司資本額為新臺
    幣（下同）五百萬元），於九十年間更名為縱橫世界國際電
    訊網路股份有限公司（下稱縱橫世界公司，登記之公司資本
    額為一千五百萬元），並改由乙○○之父林泰山為名義負責
    人，嗣因營運不善，於九十一年間易主，由乙○○之表兄丁○○接手負責經營，惟仍未見起色，故停止營業。詎乙○○
    與癸○○為假華聯公司投資縱橫世界公司之名，獲取華聯公
    司之資產，以清償癸○○前所私自挪用之華聯公司資金，明
    知縱橫世界公司已停止營業，且無任何資產或價值，竟共同
    基於意圖為自己不法所有之犯意聯絡及行使偽造私文書、使
    公務員登載不實公文書之概括犯意聯絡，先由癸○○於不詳
    時、地提供不實之縱橫世界公司營運資料，指示不知情之華
    聯公司經理戊○○製作縱橫世界公司營運簡報，交由癸○○
    於九十一年十二月十九日召開之華聯公司第十屆第十三次董
    事會，提案「以每股十元之價格投資縱橫世界公司一百五十
    萬股，總投資金額為一千五百萬元，並授權董事長處理相關
    投資事宜」，經華聯公司董事會決議通過該轉投資案，再由
    乙○○出面取得不知情之丁○○同意將縱橫世界公司交與其
    經營後，復未經其友人甲○○及壬○○之同意，將其前所持
    有之甲○○及壬○○之身分證影本交與癸○○，由癸○○委
    託不知情之華聯公司會計人員冒用甲○○及壬○○之名義，
    在如附表編號一至七所示之文件上偽造甲○○及壬○○之署
    押，暨持癸○○偽造之甲○○及壬○○印章，在該等文件上
    偽造甲○○及壬○○之印文，表示縱橫世界公司於九十一年
    十二月二十五日召開股東臨時會，改選股東甲○○為董事長
    、王美景及乙○○為董事、壬○○為監察人、修改公司章程
    並申請變更登記之意，而偽造該等私文書後，連同前開甲○○及壬○○之身分證影本，一併於九十二年一月七日持向臺
    北市政府行使，申辦縱橫世界公司董監事改選及修改章程變
    更登記，致使不知情之該承辦公務員將此等不實事項，登載
    於職務上所掌之公司變更登記表等公文書，足以生損害於商
    業管理機關對公司管理之正確性、甲○○及壬○○。嗣乙○○與癸○○因以甲○○為縱橫世界公司負責人，將無法達成
    以縱橫世界公司名義與華聯公司簽立股權買賣契約之目的，
    乙○○乃未經其胞姊丙○○之同意，將其前所持有之丙○○
    身分證影本交與癸○○，由癸○○委託不知情之華聯公司會
    計人員冒用甲○○、壬○○及丙○○之名義，在如附表編號
    八至十七所示之文件上偽造丙○○之署押，暨持癸○○偽造
    之甲○○、壬○○及丙○○印章，在該等文件上偽造甲○○
    、壬○○及丙○○之印文，表示甲○○及壬○○轉讓所持有
    之縱橫世界公司股份暨辭卸該公司董事長及監察人職務，該
    公司並於同年二月十三日召開股東常會，改選股東丙○○為
    董事長、華聯公司癸○○及乙○○為董事、陳憶如為監察人
    、修改公司章程並申請變更登記之意，而偽造該等私文書後
    ，連同前開丙○○之身分證影本，一併於同年月十九日持向
    臺北市政府行使，申辦縱橫世界公司董監事改選及修改章程
    變更登記，致使不知情之該承辦公務員將此等不實事項，登
    載於職務上所掌之公司變更登記表等公文書，足以生損害於
    商業管理機關對公司管理之正確性、甲○○、壬○○及丙○○。復由癸○○於不詳時、地冒用丙○○之名義，與華聯公
    司簽立如附表編號十八所示之投資協議書，在其上偽造丙○○之署押，表示以丙○○為代表之縱橫世界公司全體股東同
    意以一千五百萬元之價格，出售該公司普通股一百五十萬股
    予華聯公司之意，而偽造該紙私文書後，持向不知情之戊○○行使，並指示戊○○於同年月十二日自華聯公司帳戶匯款
    一千五百萬元至丙○○於陽信商業銀行成功分行之帳戶（帳
    號00000000000號），旋由乙○○於同日指示不
    知情之丙○○將該筆款項匯回華聯公司於遠東國際商業銀行
    忠孝分行之帳戶（帳號00000000000000號）
    後，癸○○即將該筆款項據為己有，並於同日以之清償其前
    所挪用之華聯公司資金。嗣華聯公司於同年五月二十二日召
    開九十二年度臨時董事會，決議將癸○○解職並改選庚○○
    為董事長後，經庚○○委請資誠會計師事務所查帳，始悉上
    情。詎乙○○猶不知悔改，自同年八月間起負責華聯公司財
    務事宜，為從事業務之人，竟承前意圖為自己不法所有之概
    括犯意，先後於同年十二月二十九日及三十一日，以其所保
    管之華聯公司於寶華商業銀行（原名泛亞銀行）敦南分行之
    帳戶（帳號000000000000號）存摺及印鑑，自
    該帳戶分別提領二十九萬五千九百五十八元及三萬七千一百
    五十一元款項後，即侵吞入己。
二、案經華聯公司股東己○○告發，由臺灣臺北地方法院檢察署
    檢察官偵查起訴，及華聯公司訴請臺灣士林地方法院檢察署
    呈請臺灣高等法院檢察署令轉臺灣臺北地方法院檢察署檢察
    官移送併案審理。
    理  由
一、前揭事實，業據被告乙○○於本院審理時坦承不諱（見本院
    卷第一五八至一六○頁），核與告訴人華聯公司之現任董事
    長穆盡忠於警訊、調查及偵查時指訴情節相符（見九十三年
    度偵字第一六七○一號卷第七七至八二、一一二至一一五頁
    、臺灣士林地方法院檢察署九十四年度偵字第六八四○號卷
    第四八至五二、九○至九二頁），並經證人己○○、庚○○
    、丙○○、辛○○、王美景、壬○○、甲○○、戊○○、丁○○及林婕麗（原名林淑麗）於偵查、本院審理時及范淑清
    、張素裕、楊裕民、鄒達文、蘇禎甫、林村田、張義和於調
    查時證述屬實（見九十三年度偵字第一六七○一號卷第一一
    二至一一五、一五七至一五九頁、九十四年度偵字第三○一
    五號卷第一四、二六、一三三至一三四、一五○至一五一、
    一八七至一九一、二一五至二一八、二六六至二六九頁、本
    院卷第七三至七九、九六至一○二、一一九至一二二、一二
    五至一二七頁、臺灣士林地方法院檢察署九十四年度偵字第
    六八四○號卷第四四至四七、五四至八五、九三至九五頁）
    ，且有卷附資誠會計師事務所製作之華聯公司協議程序執行
    報告、臺灣中小企業銀行匯款申請書、癸○○簽發之本票、
    華聯公司公開發行公司股東名冊、公司基本資料查詢、華聯
    公司第十六次董事會議事錄、九十二年度臨時董事會議紀錄
    、九十二年六月十三日臨時董事會議事錄、人事交接表暨一
    般薪資轉帳明細表、陽信商業銀行匯款收執聯、縱橫世界公
    司營運簡報、投資協議書、華聯公司轉帳傳票、存摺、請款
    單、第十屆第十三次董事會議事錄、現金繳款通知單、匯款
    回條、陽信商業銀行成功分行九十四年十一月十日陽信成功
    字第九四○一三一號函暨所附客戶帳卡歷史資料表、公司變
    更登記表、支票、華聯公司票據繳款通知單、華聯公司於泛
    亞銀行之存摺、被告於土地銀行之活期儲蓄存款存摺、華聯
    公司九十二年七月二十九日董事會臨時會議議事錄、終止合
    約、遠東國際商業銀行存摺往來明細分戶帳、匯款申請書、
    取款憑條、縱橫世界公司股東名簿及縱橫世界公司登記案卷
    可稽（見九十三年度偵字第一六七○一號卷第二三至四○、
    八五至八七、一一八至一三八、一六七至一七○頁、九十四
    年度偵字第三○一五號卷第一○○至一一三、一三九至一四
    二、二○○至二○九頁、本院卷第六七至七○頁、臺灣士林
    地方法院檢察署九十四年度偵字第六八四○號卷第一八至三
    七頁）。本件事證明確，被告犯行洵堪認定，應予依法論科
    。
二、核被告所為，係犯刑法第三百三十六條第二項之業務侵占、
    第二百十六條、第二百十條之行使偽造私文書及第二百十四
    條之使公務員登載不實公文書罪。其偽造印章、印文及署押
    ，係偽造私文書之部分行為，偽造私文書之低度行為，又為
    行使偽造私文書之高度行為所吸收，均不另論罪。其利用不
    知情之華聯公司會計人員及戊○○分別行使偽造私文書、使
    公務員登載不實公文書及業務侵占，為間接正犯。又其與癸○○間就前揭行使偽造私文書、使公務員登載不實公文書及
    業務侵占一千五百萬元款項等犯行，有犯意聯絡及行為分擔
    ，至關於業務侵占一千五百萬元款項部分，被告雖不具身分
    ，惟依同法第三十一條第一項規定，仍成立共同正犯。其先
    後多次業務侵占、行使偽造私文書及使公務員登載不實公文
    書犯行，均時間緊接，所犯皆係構成要件相同之罪名，顯均
    係基於概括犯意為之，依同法第五十六條連續犯之規定，各
    以一罪論，並均加重其刑。又其所犯上開三罪間有方法結果
    之牽連關係，依同法第五十五條之規定，應從一重之業務侵
    占罪論處。公訴人移送併案審理之被告與癸○○共同行使偽
    造私文書、使公務員登載不實及假投資縱橫世界公司之名，
    侵占華聯公司所有一千五百萬元款項，暨被告先後於九十二
    年十二月二十九日、三十一日自華聯公司帳戶分別提領二十
    九萬五千九百五十八元及三萬七千一百五十一元款項並據為
    己有（九十四年度偵字第二一七八三號）等犯行，與本案起
    訴經論罪部分，為同一事實及有連續犯之裁判上一罪關係，
    為起訴效力之所及，本院自得併予審究。爰審酌被告於任職
    告訴人期間，利用業務之便，假投資之名，行侵吞告訴人資
    金之實，嚴重危害告訴人之權益，然被告並無前科，素行良
    好，僅因其配偶癸○○私自挪用告訴人資金，方為本案假投
    資犯行，且犯罪所得財物絕大部分係由癸○○所獲取，暨被
    告犯後坦承犯行，態度良好等一切情狀，量處如主文所示之
    刑。末查被告前未曾受有期徒刑以上刑之宣告，有卷附臺灣
    高等法院被告前案紀錄表可按（見本院卷第七頁），其因一
    時貪慾，短於思慮，偶罹刑典，經此罪刑之宣告後，當知所
    警惕，信無再犯之虞，本院認所宣告之刑以暫不執行為適當
    ，爰併宣告緩刑三年，以啟自新。偽造之甲○○、壬○○、
    丙○○印章各一只暨如附表所示偽造之印文及署押，雖未扣
    案，惟不能證明業已滅失，不問屬於犯人與否，均應依同法
    第二百十九條規定宣告沒收。
據上論斷，應依刑事訴訟法第二百九十九條第一項前段，刑法第
二十八條、第三十一條第一項、第二百十六條、第二百十條、第
二百十四條、第三百三十六條第一項、第五十六條、第五十五條
、第七十四條第一款、第二百十九條，罰金罰鍰提高標準條例第
一條前段，判決如主文。
本案經檢察官黃文明到庭執行職務
中    華    民    國  九十五  年    四    月    十四  日
                  刑事第八庭  審判長法  官  陳德民
                                    法  官  唐于智
                                    法  官  陳芃宇
以上正本證明與原本無異。
如不服本判決，應於判決送達後10日內，向本院提出上訴狀。
                                    書記官  周小玲
中    華    民    國  九十五  年    四    月    十七  日
附表：
┌───┬─────────────────────────┬──────────┐
│編  號│           偽造之印文及署押位置                   │  偽造之印文、署押  │
│      │                                                  │     名稱及數量     │
├───┼─────────────────────────┼──────────┤
│  一  │九十一年十二月二十五日修正之縱橫世界國際電訊網路股│「甲○○」印文四枚及│
│      │份有限公司章程                                    │「壬○○」印文一枚  │
├───┼─────────────────────────┼──────────┤
│  二  │九十一年十二月二十五日修正之縱橫世界國際電訊網路股│「甲○○」及「壬○○│
│      │份有限公司章程修正條文對照表                      │」印文各一枚        │
├───┼─────────────────────────┼──────────┤
│  三  │縱橫世界國際電訊網路股份有限公司九十二年一月二日變│「甲○○」及「壬○○│
│      │更登記申請書                                      │」印文各一枚        │
├───┼─────────────────────────┼──────────┤
│  四  │縱橫世界國際電訊網路股份有限公司九十一年十二月二十│「甲○○」印文三枚  │
│      │五日董事會議事錄                                  │                    │
├───┼─────────────────────────┼──────────┤
│  五  │縱橫世界國際電訊網路股份有限公司九十一年十二月二十│「甲○○」署押一枚及│
│      │五日董事簽到簿                                    │印文二枚            │
├───┼─────────────────────────┼──────────┤
│  六  │以甲○○名義出具之董事（監察人）願任同意書二紙    │「甲○○」署押共二枚│
│      │                                                  │及印文共六枚        │
├───┼─────────────────────────┼──────────┤
│  七  │以壬○○名義出具之董事（監察人）願任同意書        │「壬○○」署押一枚及│
│      │                                                  │印文二枚            │
├───┼─────────────────────────┼──────────┤
│  八  │九十二年二月十三日修正之縱橫世界國際電訊網路股份有│「丙○○」印文二枚  │
│      │限公司章程                                        │                    │
├───┼─────────────────────────┼──────────┤
│  九  │以董事長甲○○名義出具之辭職書                    │「甲○○」印文三枚  │
├───┼─────────────────────────┼──────────┤
│  十  │以監察人壬○○名義出具之辭職書                    │「壬○○」印文一枚  │
├───┼─────────────────────────┼──────────┤
│ 十一 │縱橫世界國際電訊網路股份有限公司九十二年二月十七日│「丙○○」印文一枚  │
│      │變更登記申請書                                    │                    │
├───┼─────────────────────────┼──────────┤
│ 十二 │縱橫世界國際電訊網路股份有限公司九十二年二月十三日│「甲○○」印文一枚  │
│      │股東常會議事錄                                    │                    │
├───┼─────────────────────────┼──────────┤
│ 十三 │縱橫世界國際電訊網路股份有限公司九十二年二月十三日│「丙○○」印文一枚  │
│      │董事會議事錄                                      │                    │
├───┼─────────────────────────┼──────────┤
│ 十四 │縱橫世界國際電訊網路股份有限公司九十二年二月十三日│「丙○○」署押及印文│
│      │董事簽到簿                                        │各一枚              │
├───┼─────────────────────────┼──────────┤
│ 十五 │以丙○○名義出具之董事（監察人）願任同意書二紙    │「丙○○」署押共二枚│
│      │                                                  │及印文共九枚        │
├───┼─────────────────────────┼──────────┤
│ 十六 │九十二年二月十三日修正之縱橫世界國際電訊網路股份有│「甲○○」印文二枚及│
│      │限公司章程修正條文對照表                          │「丙○○」印文一枚  │
├───┼─────────────────────────┼──────────┤
│ 十七 │縱橫世界國際電訊網路股份有限公司九十二年二月十三日│「丙○○」印文二枚  │
│      │董監事名單                                        │                    │
├───┼─────────────────────────┼──────────┤
│ 十八 │投資協議書                                        │「丙○○」署押一枚  │
└───┴─────────────────────────┴──────────┘
附錄本案論罪科刑法條全文：
中華民國刑法第336條
(公務公益侵占罪、業務侵占罪)
對於公務上或因公益所持有之物，犯前條第 1 項之罪者，處 1
年以上 7 年以下有期徒刑，得併科 5 千元以下罰金。
對於業務上所持有之物，犯前條第 1 項之罪者，處 6 月以上
 5 年以下有期徒刑，得併科 3 千元以下罰金。
前二項之未遂犯罰之。
中華民國刑法第216條
(行使偽造變造或登載不實之文書罪)
行使第 210 條至第 215 條之文書者，依偽造、變造文書或登載
不實事項或使登載不實事項之規定處斷。
中華民國刑法第210條
(偽造變造私文書罪)
偽造、變造私文書，足以生損害於公眾或他人者，處 5 年以下
有期徒刑。
中華民國刑法第214條
(使公務員登載不實罪)
明知為不實之事項，而使公務員登載於職務上所掌之公文書，足
以生損害於公眾或他人者，處3年以下有期徒刑、拘役或500 元
以下罰金。


司法院資訊處製作；財團法人民間司法改革基金會備份。
